【裁判字號】    98,台上,441
【裁判日期】    980122
【裁判案由】    違反公職人員選舉罷免法
【裁判全文】
最高法院刑事判決              九十八年度台上字第四四一號
上  訴  人  甲○○○○（Kincang Mayaw）
上列上訴人因違反公職人員選舉罷免法案件，不服台灣高等法院
花蓮分院中華民國九十七年十一月二十四日第二審判決（九十七
年度選上訴字第四號，起訴案號：台灣花蓮地方法院檢察署九十
七年度選偵字第一九號），提起上訴，本院判決如下：
    主  文
上訴駁回。
    理  由
按刑事訴訟法第三百七十七條規定，上訴於第三審法院，非以判
決違背法令為理由，不得為之。是提起第三審上訴，應以原判決
違背法令為理由，係屬法定要件。如果上訴理由書狀並未依據卷
內訴訟資料，具體指摘原判決不適用何種法則或如何適用不當，
或所指摘原判決違法情事，顯與法律規定得為第三審上訴理由之
違法情形，不相適合時，均應認其上訴為不合法律上之程式，予
以駁回。本件原判決依憑上訴人甲○○○○（Kincang Mayaw ）
於警詢、偵查、第一審供承本件犯罪事實，證人林學良、林長其
（二人均經緩起訴處分）、廖永清、黃啟杰分別於警詢、偵查、
第一審、原審之證詞，及卷附原審勘驗筆錄，暨扣案賄款新台幣
（下同）四千元等證據資料，認定上訴人有原判決事實欄所載之
犯行，且敘明上訴人否認賄選，辯稱伊交付林學良二千元係貼補
宣傳等費用，並非行賄；伊於民國九十七年一月一日上午均在吉
安後援會場，未與林長其接觸買票，林長其之警詢筆錄乃遭警逼
迫之不實陳述，又林長其之妻無本件之投票權，伊無賄選之可能
云云，並非可採，於理由內詳予指駁說明，認上訴人犯行明確，
而維持第一審論處上訴人對於有投票權之人，交付賄賂，而約其
投票權為一定之行使二罪（均累犯）刑之判決，駁回其在第二審
之上訴，已詳述所憑之證據及其認定之理由。從形式上觀察，並
無何違法情形存在。上訴意旨略以：(一)、上訴人交付林學良之款
項乃貼補宣傳等費用，無行賄犯意，林學良於原審亦證稱無收賄
之意，原判決對上訴人之辯解，未於理由內說明，復未依上訴人
之聲請勘驗林學良之警詢錄音，有判決理由不備及證據調查未盡
之違法。(二)、原審採納林長其於警詢、黃啟杰於原審不實之陳述
為認定上訴人犯罪事實之基礎，不採林長其於第一審證稱二千元
非上訴人所交付、警詢供述乃遭警逼迫，及高美花於原審證稱上
訴人交付款項有表示係貼補電話費，其無收賄之認知等證詞，採
證違法。又林長其之妻非平地原住民，無本件之投票權，上訴人
無賄選之可能。(三)、原判決認定上訴人行賄林長其二千元，顯違
原住民賄選行情之經驗法則云云。惟查：(一)、原判決已敘明林學
良、林長其之警詢陳述，核與偵查之證詞及上訴人坦承犯行情節
相符，林長其部分並經原審勘驗無訛，認係出於自由意思，並說
明渠等於警詢時之陳述相較於第一審、原審之證述，如何具有較
可信之特別情況，且為證明上訴人本件犯罪事實存否所必要，依
刑事訴訟法第一百五十九條之二規定，得為證據，並採為上訴人
犯罪之論據，要與證據法則無違。(二)、證據之取捨及證明力之判
斷，俱屬事實審法院之職權，苟其所為之判斷，並不違背經驗及
論理法則，即不能指為違法。又認定犯罪事實所憑之證據，並不
以直接證據為限，即綜合各種證據，本於推理作用，為其認定犯
罪事實之基礎，如不違背經驗法則與論理法則，即不得指為違法
，而據為上訴第三審之理由。本件原判決綜合全案證據資料，本
於事實審法院職權推理之作用，而為上訴人有罪之認定，且就採
納林學良、林長其、黃啟杰不利於上訴人之證言，摒棄上訴人事
後否認犯罪之各辯解及林學良、林長其、高美花上揭陳述，如何
不足為上訴人有利之認定等情，已於理由內詳為論述指駁，並敘
明本於調查所得之心證，分別定其取捨而為事實判斷之理由，所
為論斷及說明，核無採證違法或與客觀存在之經驗與論理法則相
違之情形，要無採證違法或理由不備之違誤。再原判決已於理由
內敘明林學良證稱其警詢陳述為實在等情，有卷附筆錄載明足稽
（見原審卷第五一、五二頁），原審未再勘驗林學良警詢錄音，
亦無違法可言。(三)、卷查原判決並未認定上訴人有行賄林長其配
偶之犯行，上訴意旨執林長其配偶無投票權，上訴人無行賄可能
，原判決自屬違法云云，顯非依據卷內訴訟資料執為指摘。又原
判決認定行賄林長其之金額，究竟有如何悖於原住民賄選經驗法
則之違背法令，於上訴理由未依據卷內資料為具體指摘，漫指原
判決違法，自非適法之第三審上訴理由。此外，上訴意旨，就原
審依職權採證認事之適法行使，或就原判決已說明事項，專憑己
見，任意指摘為違法，且為單純事實之爭執，難謂已符合法定上
訴要件。依前揭說明，應認其上訴不合法律上之程式，予以駁回
。
據上論結，應依刑事訴訟法第三百九十五條前段，判決如主文。
中    華    民    國  九十八  年    一    月  二十二  日
                      最高法院刑事第十二庭
                          審判長法官  石  木  欽
                                法官  洪  佳  濱
                                法官  呂  丹  玉
                                法官  段  景  榕
                                法官  邱  同  印
      本件正本證明與原本無異
                                      書  記  官
中    華    民    國  九十八  年    二    月    九    日
                                                      Ｅ


司法院資訊處製作；財團法人民間司法改革基金會備份。
